【裁判字號】    91,交聲,455
【裁判日期】    920227
【裁判案由】    違反道路交通管理處罰條例聲明異議
【裁判全文】
臺灣桃園地方法院刑事交通事件裁定                九十一年度交聲字第四五五號
    受 處 分 人
    即 異 議 人  甲○○  女.
右列受處分人因違反道路交通管理處罰條例案件，對於交通部公路總局新竹區監理所
中壢監理站九十一年七月十日所為之壢監裁字第裁五三－Ｄ九Ａ八一二八四○號處分
（原處分：桃園縣警察局桃警局交字第Ｄ九Ａ八一二八四○號），聲明異議，本院裁
定如左：
        主  文
原處分撤銷。
甲○○不罰。
        理  由
一、原處分機關處分略以：受處分人即異議人甲○○於民國（下同）九十年一月二十
    一日十一時三十六分，騎乘車號ＳＦＭ－二八七號輕型機車，在桃園縣中壢市○
    ○○路與莒光路口處，因闖紅燈，為當場舉發並製作桃園縣警察局桃警局交字第
    Ｄ九Ａ八一二八四○號違規通知單，因異議人未依期到案，原處分機關遂以其違
    反道路交通管理處罰條例第五十三條規定，裁處異議人新臺幣（下同）三千六百
    元，並依同條例第六十三條第一項規定記違規點數三點等語。異議人異議則以：
    伊確有於前開時、地，違反規定而闖紅燈，惟其接獲通知單後，已於九十年一月
    三十一日以郵政劃撥方式繳納罰鍰一千八百元，請求免予重複處罰等語，提出異
    議。
二、按受處分人之聲明異議有理由者，交通法庭應以裁定將原處分經聲明異議之部分
    撤銷，道路交通案件處理辦法第二十條前段定有明文。又按汽車駕駛人，行經有
    燈光號誌管制之交岔路口闖紅燈，處一千八百元以上五千四百元以下罰鍰，並記
    違規點數三點，道路交通管理處罰條例第五十三條、第六十三條第一項第三款分
    別定有明文。
三、經查，異議人到庭陳稱：伊平時即有記收支帳之習慣，伊確有於前開時、地，違
    反規定而闖紅燈，惟其接獲通知單後，已於所定到案時間（九十年二月五日）前
    之九十年一月三十一日，至中壢環北郵局，以郵政劃撥方式繳納罰鍰一千八百元
    ，劃撥收據已遺失等語，並提出現金收支簿正本為證。經核閱異議人所提之現金
    收支簿，其中九十年一月三十一日確有登載繳納罰鍰一千八百元之記錄，且該現
    金收支簿係逐行依日期先後逐項記載甚為綦詳，應非其事後臨訟編造所為之記錄
    ，是異議人陳稱伊確於到案前之九十年一月三十一日繳納罰款之辯解，洵堪採信
    。次查，本件違規之時間為九十年一月二十一日，違規通知單上記載到案之時間
    為同年二月五日前，而原處分機關卻遲至九十一年七月十日始為前開罰鍰之處分
    ，二者相隔已近一年六月之久，一般人民若有於到案時間前繳納罰款者，至多將
    收據保留五月至六月，大多不可能將繳納罰鍰之收據保留達一年六月之久，此為
    一般之常理，而本件原處分機關竟於舉發後達近一年六月之久，始於九十一年七
    月十日為壢監裁字第裁五三－Ｄ九Ａ八一二八四○號處分，其行政程序顯有瑕庛
    ，不無可議，且造成受處分之人民舉證上之困難，易對政府機關處理事務之效率
    ，喪失信心。雖本件據卷附郵政儲金匯業局九十一年八月十九日管九一字第五五
    五○一二○五二號函稱：九十年一月三十一日中壢環北郵局並無異議人撥存繳納
    罰鍰之資料；又中壢郵局九十一年十一月十八日營九一字第五五四○○二○○三
    號函答覆：該局所屬環北郵局自九十年一月三十日至同年二月三日止，查無異議
    人對駕駛車號ＳＦＭ－二八七號桃園縣警察局桃警局交字第Ｄ九Ａ八一二八四○
    號違規單之繳款紀錄資料，但異議人所舉其繳款之時間，距離原處分機關與本院
    向中壢郵局函查之時間，時隔亦達一年六月以上之久，或因時間久遠，資料或有
    所遺漏，或該郵局宥於人力，查證繳款資料有所遺漏，亦有可能，是本件尚難將
    原處分機關怠於依職權舉發，造成舉證困難之不利益，加諸於受處分人。且衡諸
    常情，若非異議人認為自己真係冤抑，衡情亦不必為此事一再向郵局查詢或到庭
    爭執，是依罪疑惟輕，有利被告之法則，應為有利異議人之認定。
四、綜上所述，異議人辯稱確有於接獲通知單後，以郵政劃撥方式繳納罰鍰一千八百
    元等語，堪予採信。本原處分機關未經詳查，於事隔近一年六月之久，逕依舉發
    內容，並認異議人未依期到案，而裁處異議人罰鍰三千六百元，並依同條例第六
    十三條第一項規定記違規點數三點，尚有未洽。異議人聲明異議，指摘原處分不
    當，為有理由，自應由本院將原處分撤銷，並諭知異議人不罰。
五、依道路交通管理處罰條例第八十七條第二項、道路交通案處理辦法第二十條前段
    ，裁定如主文。
中      華      民      國    九十二    年      二      月    二十七    日
                                臺灣桃園地方法院交通法庭
                                      法  官  游  紅  桃
右正本證明與原本無異。
如不服本裁定，應於送達後五日內，向本院提出抗告狀。
                                      書記官  王  元  宏
中      華      民      國    九十二    年      三      月      三      日


司法院資訊處製作；財團法人民間司法改革基金會備份。
